臺灣高雄地方法院民事判決　　　　　　 93年度勞訴字第12號
原　　　告　丙○○
訴訟代理人　李慶榮律師
　　　　　　孫守濂律師
被　　　告　甲○○○○○○○○○○股份有限公司
法定代理人　乙○○
訴訟代理人　何乃隆律師
當事人間給付薪資事件，本院於民國94年3月4日言詞辯論終結，
判決如下：
    主    文
被告應給付原告新台幣拾捌萬仟佰零壹元，及自民國93年
4月14日起至清償日止，按年息百分之五計算之利息。
原告其餘之訴駁回。
訴訟費用由被告負擔十分之七，餘由原告負擔。
本判決第一項得假執行。但被告如以新台幣拾捌萬仟佰零
壹元為原告供擔保後，得免為假執行。
原告其餘假執行之聲請駁回。
    事實及理由
壹、程序部分
    按訴狀送達後，原告不得將原訴變更或追加他訴，但擴張或
    減縮應受判決事項之聲明者，不在此限，民事訴訟法第255
    條第1項第3款定有明文。本件原告起訴時請求被告給付新台
    幣（下同）58萬8千9百42元及法定遲延利息，嗣於訴狀送達
    後，變更其請求被告給付之本金額度為54萬零4百71元，核
    屬減縮應受判決事項之聲明，依法自應准許之，合先敘明。
貳、實體部分
一、原告主張：伊原係設於高雄縣鳳山市○○○路186號1樓及173
    號4、5樓「樺樹診所」（嗣更名為華樹診所，下稱系爭診所
    ）之負責人，於民國92年4月1日與被告簽訂契約，約定將系
    爭診所之經營管理權及設備全部讓與被告，並由被告聘任伊
    擔任92年4月份之診所負責人，且伊因該期間擔任負責人增
    加之稅捐34萬零4百71元，應由被告負擔，惟被告迄未給付
    上開稅款差額。另被告自92年5月起至7月止僱傭伊為門診醫
    師，尚積欠92年7月份之薪資20萬元未給付。爰依兩造前開
    協議及僱傭契約，請求被告給付上開稅款差額及積欠薪資。
    並聲明：(一)被告應給付原告54萬零4百71元，及自起訴狀繕
    本送達之翌日起至清償日止，按年息百分之5計算之利息。
    (二)訴訟費用由被告負擔。(三)願供擔保請准宣告假執行。
二、被告則以：92年4月後原告係受僱於系爭診所，伊與原告間
    並無僱傭關係，故伊無給付92年7月份薪資予原告之義務；
    退步而言，縱認兩造間有僱傭契約存在，然伊已代原告扣繳
    92年5月至7月之所得稅15萬7千1百70元，惟漏未於給付92年
    5、6月薪資時扣除，故伊得於92年7月薪資中一併主張抵銷
    ；又依兩造之契約，伊固應負擔原告因擔任診所負責人增加
    之稅捐34萬零4百71元，然伊對原告至少有1,000萬元之損害
    賠償債權，爰主張抵銷等語，資為抗辯。並聲明：(一)駁回原
    告之訴。(二)訴訟費用由原告負擔。(三)如受不利判決，願供擔
    保請准免為假執行之宣告。
三、兩造不爭執事項暨本件爭點：
  (一)不爭執事項：
  1.兩造於92年6月10日簽訂原證一之契約，約明：「1.原告將
    高雄縣鳳山市○○○路186號1樓暨173號4、5樓樺樹診所之全
    部經營管理權、資產設備及現有腎友，自92年4月1日起移轉
    給被告；2.92年4月1日至4月30日期間，被告聘請原告擔任
    診所負責人職務，原告同意任診所負責人一職。3.原告擔任
    診所負責人期間所增加之稅款部分，應由被告負擔」。
  2.依兩造前開契約之約定，原告因擔任診所負責人增加之所得
    稅稅款為34萬零4百71元，應由被告負擔。
  3.原告92年7月份之薪資20萬元，被告未為給付。
  4.被告已代原告扣繳92年5月至7月之所得稅15萬7千1百70元。
  (二)本件爭點：
  1.僱傭契約係存在於何人之間？被告有無給付92年7月份薪資
    予原告之義務？
  2.被告主張已代原告扣繳92年5月至7月之所得稅15萬7千1百70
    元而溢付薪資部分，得否與上開92年7月份未給付之原告薪
    資20萬元抵銷？
  3.本件原告之請求，被告以另案損害賠償債權為抵銷抗辯，是
    否有理由？
四、僱傭契約係存在於何人之間？被告有無給付原告薪資之義務
    ？
    被告固不否認未給付原告92年7月份薪資20萬元，然辯稱：
    92年4月後原告係受僱於系爭診所，伊與原告間並無僱傭關
    係，故無給付薪資之義務云云。惟查系爭診所於92年4月後
    係由被告獨資經營乙節，已據被告自承在卷（本院卷第167
    頁），而按獨資經營之診所，並無獨立之人格，無法作為實
    體法上權利歸屬之主體，是其與主人（即實際出資經營者）
    係屬一體，舉凡實體法上之事實行為、法律行為或訴訟法上
    之訴訟行為，縱以獨資之名義為之，法律效果均歸屬於其主
    人。準此，92年4月後縱使以系爭診所之名義僱用原告，惟
    系爭診所既為被告獨資經營，該僱傭契約之效力應歸屬於被
    告，是被告自應負給付原告薪資之義務。
五、被告主張已代原告扣繳92年5月至7月之所得稅15萬7千1百70
    元而溢付薪資部分，得否與上開92年7月份未給付之原告薪
    資20萬元抵銷？
  (一)按本法稱扣繳義務人，係指依本法規定，應自付與納稅義務
    人之給付中扣繳所得稅款之人。薪資所得，其扣繳義務人為
    事業負責人及執行業務者。納稅義務人有薪資所得者，應由
    扣繳義務人於給付時，依規定之扣繳率或扣繳辦法扣取稅款
    ，並依第92條規定繳納之。又扣繳義務人未依第88條規定扣
    繳稅款者，除限期責令補繳應扣未扣或短扣之稅款及補報扣
    繳憑單外，並按應扣未扣或短扣之稅額處一倍之罰鍰；其未
    於限期內補繳應扣未扣或短扣之稅款，或不按實補報扣繳憑
    單者，應按應扣未扣或短扣之稅額處三倍之罰鍰。所得稅法
    第7條第4項、第89條第1項第2款、第88條第1項第2款、第11
    4條第1款分別定有明文。
  (二)查被告負有給付原告92年7月份薪資20萬元之義務，已如前
    述，而被告抗辯：伊為原告薪資之扣繳義務人，已代原告扣
    繳所得稅15萬7千1百70元，因漏未於已給付予原告之薪資中
    扣除，爰以該稅額與原告之薪資請求抵銷等語，業據提出計
    算書及薪資所得扣繳稅額繳款書等件為證（本院卷第125至
    131頁）。原告固不爭執上開被告已代扣繳稅款及其金額，
    然辯稱：兩造有約定原告無須負擔所得稅，實領每月薪資20
    萬元，此由原告與同診所另受僱醫師呂世安之薪資單上，有
    無列出扣繳稅額之差異即可明瞭，故扣繳稅款應由被告自行
    吸收云云，並提出薪資單為證（本院卷第153至158頁），被
    告對該薪資單之真正並不爭執，惟否認兩造有何所得稅應由
    資方負擔之約定。而上開薪資單僅足說明被告給付92年4月
    至6月薪資予訴外人呂世安時，已併予扣除代扣繳之所得稅
    額，而於該等月份核發薪資予原告時，並無扣除代扣繳金額
    之紀錄等情，惟無扣繳紀錄，論理上有可能係漏未扣取，亦
    有可能係約定由被告吸收而不扣取，故尚難遽予排除漏未扣
    除之可能性，而逕謂此一無扣繳紀錄之事實，即足證兩造間
    有被告自行負擔扣繳稅額之約定。參以，依前揭所得稅法之
    規定，扣繳義務人於給付薪資時，依法負有代扣繳所得稅之
    責任，若有違反應受行政裁罰，足證雇主代扣繳所得稅，乃
    屬常態。據上，被告前開抵銷抗辯，自屬可採。
  (三)按兩人互負債務，而其給付種類相同，並均屆清償期者，各
    得以其債務，與他方之債務，互為抵銷，民法第334條定有
    明文。本件被告為扣繳義務人，其已扣繳原告薪資所得稅而
    溢付15萬7千1百70元薪資，自得主張與原告請求之薪資欠款
    互為抵銷，且被告已於本訴中為抵銷之意思表示，是原告之
    薪資請求權，於上開抵銷數額內應歸於消滅，而存餘4萬2千
    8百30元（即200,000-157,170=42,830）。
六、本件原告之請求，被告主張以另案對原告之損害賠償債權為
    抵銷之抗辯，有無理由？
  (一)被告陳稱：伊與原告於92年3月19日簽訂合約書，約定原告
    不得移轉或推介任何病人至其他醫院、診所或洗腎中心，或
    於距華樹診所20公里內設立任何洗腎中心，或為其他醫療院
    所招募或吸收華樹診所任何醫師、護士或技術人員之行為，
    惟原告於轉讓華樹診所後，竟違反兩造之約定，與原華樹診
    所之護理長彭玉琴合資開設「樹仁內科診所」（下稱樹仁診
    所），大量轉介原華樹診所洗腎病人至樹仁診所洗腎，致伊
    受有損害，伊已另對原告起訴請求連帶賠償等語，並提出起
    訴狀、合約書、存證信函及名片為證（本院卷48至58頁），
    原告對於兩造確有簽訂上開合約書並不爭執，惟否認有何違
    約情事。
  (二)查被告主張對原告有前述損害賠償債權存在之數額及證據，
    已據其陳明：伊引用台北地方法院93年重訴更1字第5號起訴
    狀，主張債權額為2千零10萬元，且除本院卷第48至58頁所
    附證據外，無其他證據提出等語（本院卷168頁），而被告
    指稱原告違約開設樹仁診所、大量轉介病人至該診所洗腎，
    惟樹仁診所係由尤志仁出資開設，由李碧蓮擔任負責人，並
    非原告出資開設或合資經營等情，業經證人尤志仁、李碧蓮
    於前案原告被訴詐欺之刑事案件偵查中證稱明確，又轉診之
    腎友病人並非因被告之介紹而轉至樹仁診所就診、洗腎，亦
    經證人陳明通、陳文遠於上開偵查案件中證述在卷，並有台
    灣高雄地方法院檢察署93年度偵字第13663號不起訴處分書
    、93年度上聲議字第828號處分書可稽（本院卷147至149頁
    ），是依被告前開所提證據，已無法證明樹仁診所為原告出
    資或合夥開設，或有何違約行為，被告復未能另舉證證明此
    部分主張，自難佐認被告對原告有前開損害賠償請求權存在
    ，從而，被告此部分之抵銷抗辯，並無可採。
七、綜上所述，本件原告主張被告尚欠其因擔任負責人而增加之
    稅捐34萬零4百71元及92年7月份薪資4萬2千8百30元部分，
    係屬可採；至其主張被告應負擔15萬7千1百70元之扣繳稅額
    ，及被告抗辯對其存有2千零10萬元之損害賠償請求權，均
    無可取。從而，原告依據兩造協議及僱傭關係，請求被告給
    付38萬3千3百零1元及自起訴狀繕本送達翌日即93年4月14日
    起至清償日止，按年息百分之5計算之法定遲延利息，洵屬
    有據，應予准許；至逾上開範圍之請求，則無理由，應予駁
    回。
八、兩造各陳明願供擔保，聲請宣告假執行或免為假執行，經核
    原告勝訴部分，本院命為給付之金額未逾50萬元，爰依職權
    宣告假執行，並另酌定被告反供擔保之金額；至原告敗訴部
    分，其假執行亦失所附麗，應併予駁回。
九、本件事證已臻明確，兩造所舉其餘證據暨攻擊防禦方法，核
    與判決結果不生影響，爰不予一一論述，併此敘明。
十、結論：原告之訴為一部有理由，一部無理由，依民事訴訟法
    第79條、第389條第1項第5款、第392條第2項，判決如主文
    。
中　　華　　民　　國　　94　　年　　3 　　月　　25　　日
                    臺灣高雄地方法院勞工法庭
                            審判長法  官 甯馨
                                  法  官 劉傑民
                                  法  官 林韋岑
如不服本判決，應於送達後廿日內，向本院提出上訴狀並表明上
訴理由，如於本判決送達前提起上訴者，應於判決送達後十日內
補提上訴理由書（須附繕本）。
中　　華　　民　　國　　94　　年　　3 　　月　　28　　日
                                  書記官 林瑞標
